臺灣臺南地方法院臺南簡易庭民事判決
111年度南簡字第25號  
原      告  邱慶龍即翔銘五金行



訴訟代理人  蘇明道律師
            蘇敬宇律師
            黃紹杰律師
被      告  全利能源實業股份有限公司

法定代理人  吳銜晉
訴訟代理人  許婷婷
上列當事人間請求確認債權存在事件，本院於民國111年8月2日
言詞辯論終結，判決如下：
    主　　  文
被告應給付揚格科技有限公司新臺幣肆拾伍萬伍仟元，並由原告
代為受領。
訴訟費用由被告負擔。
本判決得假執行。
    事實及理由
壹、程序方面
　　原告起訴時以揚格科技有限公司（下稱揚格公司）及全利能
    源實業股份有限公司（下稱全利公司）為共同被告，請求確
    認揚格公司對被告全利公司有承攬報酬債權存在，並請求由
    原告代揚格公司受領承攬報酬新臺幣(下同)455,000元。嗣
    因被告全利公司已不爭執揚格公司對被告全利公司有承攬報
    酬債權存在，原告撤回請求確認揚格公司對被告全利公司有
    承攬報酬債權存在（見本院卷第156頁），故揚格公司已非
    共同被告而係被代位人，合先敘明。
貳、實體方面
一、原告主張：揚格公司於民國110年9月至同年10月間陸續向其
    購買五金零件及機具，價金共新臺幣(下同)865,416元均尚
    未給付，嗣原告訴請被告揚格公司給付該價金，業經法院判
    決勝訴確定（本院111年度訴字第267號請求給付貨款事件）
    ；由於揚格公司負責人已經逃匿無蹤，然揚格公司對被告全
    利公司尚有承攬報酬債權存在，卻怠於行使承攬報酬給付請
    求權，爰依民法第242條規定請求代位揚格公司受領如附表
    所示承攬報酬等語。並聲明：如主文第1項所示。
二、被告全利公司以：揚格公司已收受被告全利公司為支付承攬
    報酬所簽發支票1紙（票面金額327,000元），尚未給付承攬
    報酬應為128,000元；因為銀行告知不能止付，否則會有跳
    票紀錄，故無法通知銀行止付該支票等語，資為抗辯。並聲
    明：原告之訴駁回。
三、不爭執事項
　　原告對揚格公司有買賣價金債權(本金數額為865,416元)存
    在，而揚格公司對被告全利公司則有如附表所示承攬報酬債
    權(本金數額為455,000元)存在。
四、兩造間爭點
　　原告得否依民法第242條規定請求代揚格公司受領如附表所
    示承攬報酬共455,000元？
五、法院的判斷
　㈠債務人怠於行使其權利時，債權人因保全債權，得以自己之
    名義，行使其權利；民法第242條前段定有明文。如債權人
    未代位行使債務人之權利，其債權即有不能受完全滿足清償
    之虞，債權人即得代位行使債務人之權利；若債之標的與債
    務人資力有關(例如：金錢之債)，債權人行使代位權，並應
    以債務人陷於無資力或資力不足為要件(參照最高法院110年
    度台上字第915號民事判決)。
　㈡原告對揚格公司有買賣價金債權(本金數額為865,416元)存在
    ，而揚格公司對被告全利公司則有如附表所示承攬報酬債權
    (本金數額為455,000元)存在；揚格公司已陷於無資力狀態
    ，公司負責人逃匿無蹤，因為揚格公司怠於向被告全利公司
    請求給付承攬報酬，導致原告對揚格公司的買賣價金債權無
    法受償等事實，為兩造所不爭執，應堪認定。被告全利公司
    雖稱已簽發支票給付承攬報酬327,000元，然依民法第320條
    規定，因清償債務而對於債權人負擔新債務者，除當事人另
    有意思表示外，新債務不履行時，其舊債務仍不消滅，該支
    票既尚未兌現，則相對應承攬報酬債務即仍不消滅，不妨礙
    原告代位揚格公司請求給付如附表所示承攬報酬，附此敘明
    。
六、綜上所述，原告依民法第242條規定，請求被告給付揚格公
    司承攬報酬455,000元，並由原告代為受領，為有理由，應
    予准許。
七、本件係適用簡易訴訟程序所為被告敗訴判決，依民事訴訟法
    第389條第1項第3款規定，應依職權宣告假執行。
八、訴訟費用負擔之依據：民事訴訟法第78條。 
中　　華　　民　　國　　111 　年　　8 　　月　　30　　日
                  臺灣臺南地方法院臺南簡易庭
  　　　                        法  官　陳谷鴻　　
以上正本證明與原本無異。   
如不服本判決，應於判決送達後20日內，向本院提出上訴狀並表
明上訴理由，如於本判決宣示後送達前提起上訴者，應於判決送
達後20日內補提上訴理由書（須附繕本）。如委任律師提起上訴
者，應一併繳納上訴審裁判費。
中　　華　　民　　國　　111 　年　　9 　　月　　7 　　日
                              書記官  呂伊謦   　
【附表】
編號 案場 說明 承攬報酬 備註 1 台南官田國小 安全設施建置工程(護欄&母索&走道) 135,000元 本表所載承攬報酬為含稅數額。 2 殷聖工程 安全設施建置工程(母索) 22,000元  3 世暘一期 安全設施建置工程(母索) 56,000元  4 新埤㈠ 安全設施建置工程(母索&拉梯固定座) 57,000元  5 新埤㈡ 安全設施建置工程(母索&拉梯固定座) 57,000元  6 政益食品 安全設施建置工程(母索) 14,000元  7 台南協進國小 安全設施增設工程 65,000元  8 台南東陽國小 安全設施增設工程 49,000元